【裁判字號】    92,台上,1811
【裁判日期】    920409
【裁判案由】    業務過失致人於死
【裁判全文】
最高法院刑事判決                              九十二年度台上字第一八一一號
    上   訴   人  台灣高等法院台中分院檢察署檢察官
    上訴人即被告  甲○○
右上訴人等因被告業務過失致人於死案件，不服台灣高等法院台中分院中華民國八十
九年七月三十一日第二審判決（八十九年度上訴字第三八七號，起訴案號：台灣台中
地方法院檢察署八十八年度偵字第一五三一四號），提起上訴，本院判決如左：
    主  文
上訴駁回。
    理  由
按刑事訴訟法第三百七十七條規定，上訴於第三審法院，非以判決違背法令為理由，
不得為之。是提起第三審上訴，應以原判決違背法令為理由，係屬法定要件。如果上
訴理由狀並未依據卷內訴訟資料，具體指摘原判決不適用何種法則或如何適用不當，
或所指摘原判決違法情事，顯與法律規定得為第三審上訴理由之違法情形，不相適合
時，均應認其上訴為違背法律上之程式，予以駁回。本件原判決撤銷第一審之科刑判
決，改判論上訴人即被告甲○○以從事業務之人，因業務上之過失致人於死罪，判處
有期徒刑拾月，並諭知緩刑伍年。係依憑被告供認為聖瑋水電工程行之負責人，為從
事承包電路及管道工程業務之人，自民國八十六年三月二十六日起，向中華工程股份
有限公司（下稱中華工程公司）承包台中市○○路○段一五０號「崇倫大樓」（原名
為南屯路平價住宅水電及消防工程）之給、排水工程，所承包之工程於八十六年三月
二十六日驗收，案發時，係應中華工程公司要求派二名員工前往維修等情無訛，證人
即中華工程公司百成工務所安平保站長尹忠志證謂：當日現場係由劉錦榮站長聯絡被
告作保固工程，現場工作由被告負責，伊等僅負責協調、溝通，其餘工程應由承包商
負責……案發之前一日，聖瑋之員工即至現場做前置工作，彼等應知悉做何保護措施
；證人即中華工程公司職員劉錦榮之主管何尚倫證稱：本件工程已完工，事發係保固
期間，因國宅住戶通知地下室之污水工程有漏水，才找聖瑋水電行，防護工具應由聖
瑋水電行提供各等語，卷附記載中華工程公司將前開給、排水工程交由聖瑋水電工程
行承攬之中華工程公司彰北施工所分包合約書影本一份、台灣省政府勞工處中區勞工
檢查所八十八年六月十六日八八中檢肆字第０六三０八號函所檢送之死亡職業災害檢
查報告書一份 (內載罹難者李協峻、陳岳汶二人，係聖瑋水電工程行所僱用勞工，被
告係聖瑋水電工程行之負責人，係屬勞工安全衛生法所稱之雇主，本件災害發生於八
十八年四月十六日十一時二十五分許等情）、台灣台中地方法院檢察署檢察官督同檢
驗員相驗後製作之驗斷書、相驗屍體證明書及勘驗筆錄，參酌被告於警訊中供認：案
發時係做地下室污水槽維護，維修係派陳岳汶及李協峻配合中華工程公司南屯工地負
責人劉錦榮施工，該發生意外之地下室污水槽係施工必要之地點，如有必要須下污水
槽維護云云等證據資料，而為論斷，已敘述其所憑之證據及認定之理由。而以被告否
認有業務過失致人於死之辯解，與事實不符，為飾卸之詞，不足採信，在理由內依憑
調查所得證據，詳加指駁，並說明：（一）地下室污水池之維修係屬聖瑋水電行之工
作，中華工程公司僅係派員會同配合，且發生事故當日係由被告指派陳岳汶，李協峻
二位工人前往維修，況據證人即崇倫大廈管理員總幹事趙榮新指稱：「因地下停車場
之機械車位在地面以下位置積水，污水槽的水流到車道裡，後管委會開會通過通知中
華工程來處理，第一天陳岳汶、李協峻直接找我，劉錦榮有打電話說他有事不能來，
我就直接帶二人去現場處理，他們用抽水馬達抽污水，沒有帶其他設備，當天工作無
安全顧慮，抽完水就離開……」等語，案發現場被害人李協峻、陳岳汶係第二次前往
，對於現場之狀況當有所知悉，而被告就施工現場之情形，亦當於第一日施工後有所
詢問，且被害人李協峻、陳岳汶係經中華工程公司連絡後，自行按時前往處理地下室
污水排除之工程，亦非由劉錦榮所負責指揮。（二）本件施工承作地點係屬積水之地
下室廢水池之維護，被告依其專業知識當知從事地下室密閉之污水池維護工作有致生
沼氣之危險存在，竟疏於注意污水池易生沼氣問題，未事先防範，置備安全防護措施
，率令被害人李協峻、陳岳汶在無安全救護裝備之情形下，進入地下室，從事污水排
除工程，致生勞工發生重大職業災害之行為，應有重大過失。而被害人李協峻、陳岳
汶進入地下室廢水池後，即因沼氣中毒死亡，亦足徵被告違反勞工安全衛生法疏於善
盡備置必要之安全防護裝備之過失行為，與被害人李協峻、陳岳汶二人之死亡結果間
，顯有相當之因果關係之理由。從形式上觀察，原判決並無違背法令之情形存在。被
告上訴意旨置原判決所為明白論斷於不顧，專憑其個人之意見，就原判決理由已經詳
細說明之事項，及原審採證認事之職權行使，漫事爭執，或泛言原判決有判決理由矛
盾、理由不備及應於審判期日調查之證據而未予調查之違誤，難認已符合首揭法定之
第三審上訴要件。又查：（一）證據之取捨與事實之認定，為事實審法院之職權，倘
其採證認事並不違背證據法則，即不得任意指為違法。原判決已說明其就案內所有證
據，本於調查所得心證，認定被告應負過失致人於死之罪責，被告否認有過失之辯解
，為飾卸之詞，與事實不符，不足採信之理由，上訴意旨主張被害人李協峻、陳岳汶
於事故前一日係抽取地下室機械停車位之積水，此與地下室樓地板下之廢水池無關，
被告不可能指派工人進入廢水池維修馬達、且現場負責保固工作之進行，由劉錦榮指
揮，其臨時指示李協峻進入廢水池內，並非不在現場之被告所能預見等語，無非就原
審採證認事之職權行使，任憑己見，再為事實上之爭執，並未依據卷內資料而為具體
之指摘，自非適法之第三審上訴理由。（二）原判決既認依憑上開證據，被告應負之
罪責，已臻明確，則對被告八十九年三月九日具狀聲請原審履勘現場及函請橋源企業
有限公司指派人員至現場說明如何維修前開大樓廢水池內之抽水馬達之情事，未為無
益之調查，並無違誤可言，再原判決理由一之(二)已引述崇倫大廈管理員總幹事趙榮新
於第一審民事事件調查時之證言，自係認該證詞仍不足資為有利被告之認定，其理由
之說明雖較為簡略，惟仍與全案情節及被告應負之刑責不生影響，亦與法律規定應於
審判期日調查之證據而未予調查、判決理由不備之違法情形，不相適合，不得任意指
摘資為第三審上訴之正當理由。（三）原判決以被告係一行為同時觸犯違反勞工安全
衛生法第三十一條第一項之罪及刑法第二百七十六條第二項之業務過失致死罪，為想
像競合犯，應依刑法第五十五條前段之規定，從一重之業務過失致死罪論處，適用法
則並無違誤（參見本院八十七年度第六次刑事庭會議決議），又原判決事實欄雖認定
陳岳汶、李協峻、劉錦榮均因沼氣中毒以致心肺功能衰竭而不治死亡，惟亦已載明劉
錦榮為中華工程公司南屯工地負責人等情（見原判決第二頁第八至九行），自係認定
劉錦榮並非被告所僱用之人，其死亡之結果與被告之義務違反及過失行為間無因果關
係，原判決理由內雖未予說明，然於全案情節及被告應負之刑責，既不生影響，即難
認有判決理由矛盾及不備之情形，檢察官上訴意旨，執以指摘，亦非適法之第三審上
訴理由。其上訴均違背法律上之程式，應予駁回。
據上論結，應依刑事訴訟法第三百九十五條前段，判決如主文。
中      華      民      國    九十二    年      四      月      九      日
                              最高法院刑事第十庭
                                  審判長法官  林  增  福
                                        法官  邵  燕  玲
                                        法官  吳  昆  仁
                                        法官  陳  世  雄
                                        法官  惠  光  霞
      右正本證明與原本無異
                                              書  記  官
中      華      民      國    九十二    年      四      月     十六     日


司法院資訊處製作；財團法人民間司法改革基金會備份。
